【裁判字號】    97,台上,676
【裁判日期】    970410
【裁判案由】    給付補償金
【裁判全文】
最高法院民事裁定              九十七年度台上字第六七六號
上  訴  人  台灣土地銀行股份有限公司
法定代理人  甲○○
訴訟代理人  張繼準律師
被 上訴 人  台灣省農會
法定代理人  乙○○
訴訟代理人  蔣志明律師
上列當事人間請求給付補償金事件，上訴人對於中華民國九十六
年八月二十一日台灣高等法院台中分院第二審更審判決（九十六
年度重上更(一)字第四號），提起上訴，本院裁定如下：
    主  文
上訴駁回。
第三審訴訟費用由上訴人負擔。
    理  由
本件上訴人之法定代理人已變更為甲○○，經其聲明承受訴訟，
核無不合，先予敘明。
次按上訴第三審法院，非以原判決違背法令為理由，不得為之。
又提起上訴，上訴狀內應記載上訴理由，其以民事訴訟法第四百
六十九條所定事由提起第三審上訴者，應於上訴狀內表明：原判
決所違背之法令及其具體內容、暨依訴訟資料合於該違背法令之
具體事實。其依同法第四百六十九條之一規定提起上訴者，並應
具體敘述為從事法之續造、確保裁判之一致性或其他所涉及之法
律見解具有原則上重要性之理由。同法第四百六十七條、第四百
七十條第二項分別定有明文。而依同法第四百六十八條規定，判
決不適用法規或適用不當者，為違背法令；依同法第四百六十九
條規定，判決有該條所列各款情形之一者，為當然違背法令。是
當事人提起第三審上訴，如合併以同法第四百六十九條及第四百
六十九條之一之事由為上訴理由時，其上訴狀或理由書應表明該
判決所違背之法令條項，或有關判例、解釋字號，或成文法以外
之習慣或法理等及其具體內容，暨係依何訴訟資料合於該違背法
令之具體事實，並具體敘述為從事法之續造、確保裁判之一致性
或其他所涉及之法律見解具有原則上重要性之理由。如未依上述
方法表明，或其所表明者與上開法條規定不合時，即難認為已合
法表明上訴理由，其上訴自非合法。本件上訴人對於原判決提起
第三審上訴，雖以該判決違背法令為由，惟核其上訴理由狀所載
內容，徒就原審取捨證據、認定事實及解釋契約之職權行使所論
斷：訴外人彰化縣福星鄉農會（下稱福星鄉農會）與被上訴人間
簽訂之「台灣省各級農會員工互助保證辦法」（下稱保證辦法）
，性質上為保險契約，不因被上訴人未領得特許經營保險業，而
使該契約為無效。是保證辦法第十六條有關賠償請求權之消滅時
效期間為二年之約定，既與保險法第六十五條第一項前段規定相
符，則福星鄉農會於民國九十年三月三十日已知悉其會計股長黃
玉順詐取農會公款而受有損害，上訴人於九十一年七月二十四日
受讓福星鄉農會信用部後，卻遲至九十二年七月一日始依系爭保
證辦法之約定，向被上訴人請求賠償。被上訴人為上訴人之請求
權罹於時效之抗辯，拒絕給付，自屬有據。上訴人所舉證據復不
足以證明其請求權之行使附有停止條件，或被上訴人於時效完成
後有為拋棄時效利益之行為，或有其他中斷時效之情事，堪認上
訴人於時效消滅後請求被上訴人賠償，為無理由等情，指摘為不
當，並就原審命為辯論及已論斷者，泛言謂為違法，而非表明該
判決所違背之法令及其具體內容，暨依訴訟資料合於該違背法令
之具體事實，更未具體敘述為從事法之續造、確保裁判之一致性
或其他所涉及之法律見解具有原則上重要性之理由，難認其已合
法表明上訴理由。依首揭說明，應認其上訴為不合法。
據上論結，本件上訴為不合法。依民事訴訟法第四百八十一條、
第四百四十四條第一項、第九十五條、第七十八條，裁定如主文
。
中    華    民    國  九十七  年    四    月    十    日
                      最高法院民事第三庭
                          審判長法官  蘇  茂  秋
                                法官  陳  碧  玉
                                法官  劉  靜  嫻
                                法官  張  宗  權
                                法官  陳  重  瑜
      本件正本證明與原本無異
                                      書  記  官
中    華    民    國  九十七  年    四    月  二十三  日
                                                      Ｋ


司法院資訊處製作；財團法人民間司法改革基金會備份。
